臺灣高等法院臺中分院刑事裁定　
111年度聲字第883號

聲明異議人  
即  受刑人  林棟景



上列聲明異議人即受刑人因違反槍砲彈藥刀械管制條例等案件，
對於臺灣高等檢察署臺中檢察分署檢察官執行指揮，聲明異議，
本院裁定如下:
    主  文
聲明異議駁回。
    理  由
一、聲明異議意旨詳如附件「刑事聲請狀」所載。
二、按受刑人或其法定代理人或配偶以檢察官執行之指揮為不當
    者，得向諭知該裁判之法院聲明異議；法院應就疑義或異議
    之聲明裁定之，刑事訴訟法第484條、第486條分別定有明文
    。此所稱「檢察官執行之指揮不當」者，係指執行之指揮違
    法及執行方法不當等情形而言，故聲明異議之對象應係檢察
    官之執行指揮行為，而非檢察官據以指揮執行之科刑裁判；
    亦即受刑人聲明異議之客體，應以檢察官執行之指揮為限，
    倘受刑人並非針對檢察官執行之指揮認有不當，其所為聲明
    異議於程序上已難謂適法，法院自應以裁定駁回其異議（最
    高法院103年度台抗字第318號裁定、101年度台抗字第904號
    裁定意旨可資參照）。又於司法實務運作上，就所受理當事
    人或其相關人員的請求、聲明或聲請案，概不受其所用詞文
    拘束，亦即仍應尋繹其意涵，探求真意，而後依法律規定適
    切處理（最高法院105年度台抗字第408號裁定意旨參照）。
三、經查：
　㈠聲明異議人即受刑人林棟景雖係提出「刑事聲請狀」，然本
    於解釋意思表示應探求當事人之真意，不得拘泥於所用辭句
    之法理，核其真意，應係對本院104年度上訴字第1105號判
    決刑罰併科罰金，檢察官執行罰金部分不服，合先敘明。
　㈡聲明異議人因違反槍砲彈藥刀械管制條例等案件，前經本院1
    04年度上訴字第1105號判決判處應執行有期徒刑12年，併科
    罰金新臺幣10萬元，罰金如易服勞役，以新臺幣1000元折算
    一日確定在案，有上開刑事裁判及臺灣高等法院被告前案紀
    錄表在卷可稽。
　㈢聲明異議人雖以司法院釋字第808號解釋意旨，主張前揭確定
    判決之併科罰金部分，違反一罪不二罰原則，而提起本件聲
    明異議。惟查，司法院釋字第808號解釋爭點係「同一行為
    受刑事處罰後，依社會秩序維護法第38條但書另處罰鍰部分
    之規定，是否違反法治國一罪不二罰原則？」，並作出「關
    於處罰鍰部分之規定，於行為人之同一行為已受刑事法律追
    訴並經有罪判決確定者，構成重複處罰，違反法治國一罪不
    二罰原則，於此範圍內，應自本解釋公布之日起，失其效力
    。」之解釋文，從而，適用上開解釋之情形，係指同一行為
    受刑事處罰後，依社會秩序維護法第38條但書另處罰鍰部分
    ，然本案檢察官執行罰金部分，係執行聲明異議人違反槍砲
    彈藥刀械管制條例罪之刑罰「應併科罰金」部分，乃法定之
    「應」併科罰金刑，並非社會秩序維護法所規定之案件類型
    ，亦非依社會秩序維護法第38條但書之規定另處罰鍰，兩者
    截然不同，並無一事二罰之情形，自無前揭司法院釋字第80
    8號解釋適用之餘地，故聲明異議人之主張已有誤解，尚屬
    無據。此外，聲明異議人亦無主張檢察官執行指揮有何違法
    及其執行方法有何不當。是以本件檢察官執行之指揮，難認
    有何違法或不當之情事，本件聲明異議為無理由，應予駁回
    。
據上論斷，應依刑事訴訟法第486條，裁定如主文。　　　　
中　　華　　民　　國　　111 　年　　4 　　月　　27　　日
              刑事第一庭　審判長法　官　江德千
                                法　官　高增泓
　　　　  　　　　　　　　　　　法　官　簡源希
以上正本證明與原本無異。
如不服本裁定，應於收受送達後5日內向本院提出抗告書狀（須
附繕本）。因疫情而遲誤不變期間，得向法院聲請回復原狀。

                                書記官  吳麗琴

中　　華　　民　　國　　111 　年　　4 　　月　　27　　日